臺灣新北地方法院民事判決
110年度簡上字第254號
上  訴  人  黃裕豐  
訴訟代理人  劉勝元律師
被  上訴人  張雅婷  
訴訟代理人  許哲涵律師
上列當事人間請求侵權行為損害賠償事件，上訴人對於中華民國
110年4月9日本院板橋簡易庭109年度板簡字第525號第一審判決
提起上訴，本院於111年4月19日言詞辯論終結，判決如下：
    主      文
上訴駁回。
第二審訴訟費用由上訴人負擔。
    事實及理由
一、上訴人主張：上訴人與訴外人曾斐鈺於民國91年11月1日結
    婚，婚後育有2子，嗣於109年4月13日離婚。曾斐鈺及被上
    訴人前均在宜蘭食品工業股份有限公司（下稱宜蘭食品公司
    ）任職，被上訴人為曾斐鈺之部屬。詎被上訴人在上訴人與
    曾斐鈺上開婚姻關係存續中，明知曾斐鈺為有配偶之人，仍
    於107年8月起至108年12月止間，陸續與曾斐鈺在通訊軟體L
    ine對話紀錄（下稱系爭對話紀錄）中，有互稱「老公」、
    「老婆」等親密對話內容，並與曾斐鈺共同上、下班，曾斐
    鈺亦常前往被上訴人住處。又訴外人即曾斐鈺胞妹曾琬鉦曾
    於臺灣新北地方檢察署（下稱新北地檢）109年度偵字第246
    81號妨害電腦使用案件（下稱另案）偵查中，表示其觀看上
    訴人所提供之系爭對話紀錄後，認對話內容過於親密，曾斐
    鈺更曾因而遭家屬詢問何以與被上訴人關係密切，是被上訴
    人上開行為，已有逾越一般社交行為之不正常往來，足以破
    壞上訴人夫妻間婚姻共同生活之圓滿、安全及幸福，嚴重侵
    害上訴人基於配偶關係之身分法益，上訴人因此精神上深感
    痛苦，自得請求被上訴人賠償精神慰撫金。再上訴人雖無系
    爭對話紀錄之原始對話畫面截圖，僅有將系爭對話紀錄匯出
    備份之文字檔，然系爭對話紀錄中尚有提及被上訴人之到職
    期間，及宜蘭食品公司其他員工之名稱或暱稱等內容，此均
    非上訴人所知，上訴人自無從編輯修改系爭對話紀錄；況曾
    斐鈺曾因上訴人檢視其行動電話，對上訴人提出刑事告訴，
    經新北地檢檢察官以另案為不起訴處分確定，此均足以佐證
    系爭對話紀錄為真正等情。爰依民法第184條第1項前段、第
    195條第1項、第3項之規定，請求被上訴人給付慰撫金新臺
    幣（下同）50萬元，加計自起訴狀繕本送達翌日起算之法定
    遲延利息（原審為上訴人敗訴之判決，上訴人聲明不服，提
    起上訴）。並上訴聲明：㈠原判決廢棄。㈡上開廢棄部分，被
    上訴人應給付上訴人50萬元，及自起訴狀繕本送達翌日起至
    清償日止，按週年利率5％計算之利息。
二、被上訴人則以：被上訴人及曾斐鈺原均在宜蘭食品公司會計
    部任職，並無在通訊軟體Line對話紀錄中，有互稱「老公」
    、「老婆」等親密對話內容，僅因分別準備記帳士、會計師
    考試，且均居住在新北市板橋區，故經常相約上、下班，有
    時下班後亦會一起準備考試，並無逾越一般社交往來之行為
    。又系爭對話紀錄中關於被上訴人及曾斐鈺有互稱「老公」
    、「老婆」等親密對話內容，非屬被上訴人及曾斐鈺之真正
    對話內容，上訴人並無系爭對話紀錄之原始對話畫面截圖，
    僅有將系爭對話紀錄匯出備份之文字檔，而系爭對話紀錄經
    轉存為文字檔後，上訴人即得自行編輯修改該文字檔中之部
    分內容，是系爭對話紀錄雖有提及宜蘭食品公司部分員工名
    稱或暱稱之內容，亦難認系爭對話紀錄內容全部為真正。再
    曾斐鈺係因上訴人自陳曾擅自檢視其行動電話內容，而對上
    訴人提出另案刑事告訴，此與系爭對話紀錄內容是否全然未
    經編輯修改，並無關連。被上訴人既無侵害上訴人配偶關係
    身分法益之行為，上訴人請求被上訴人賠償精神慰撫金，自
    無理由等語，資為抗辯，並答辯聲明：上訴駁回。
三、經查，上訴人主張其與曾斐鈺於91年11月1日結婚，婚後育
    有2子，嗣於109年4月13日離婚；而曾斐鈺及被上訴人前均
    在宜蘭食品公司任職，被上訴人為曾斐鈺之部屬，及曾斐鈺
    曾因上訴人檢視其行動電話，對上訴人提出刑事告訴，經新
    北地檢檢察官以另案為不起訴處分確定等事實，業據提出與
    其所述相符之戶口名簿、離婚協議書及另案不起訴處分書等
    件為證（見原審卷第33頁、第147至149頁、第243頁），且
    有宜蘭食品公司109年5月12日說明函在卷可佐（見原審卷第
    137頁），並經本院依職權調閱另案卷宗核閱無誤，且為被
    上訴人所不爭執，堪信為真實。
四、至上訴人主張被上訴人侵害其基於配偶關係之身分法益，請
    求被上訴人給付慰撫金50萬元，則為被上訴人所否認，並以
    前詞置辯，是本件應審究者為上訴人主張依民法第184條第1
    項前段、第195條第1項、第3項之規定，請求被上訴人負損
    害賠償責任，有無理由？茲分述如下：
　㈠按當事人主張有利於己之事實者，就其事實有舉證之責任；
    私文書應由舉證人證其真正，民事訴訟法第277條前段、第3
    57條前段分別定有明文。次按民事訴訟如係由原告主張權利
    者，應先由原告負舉證之責，若原告先不能舉證，以證實自
    己主張之事實為真，則被告就其抗辯事實即令不能舉證，或
    其所舉證據尚有疵累，亦應駁回原告之請求（最高法院100
    年度台上字第415號判決意旨參照）。
　㈡查上訴人所提之系爭對話紀錄，係使用者暱稱為「曾小斐」
    與「張雅婷 bow」於107年8月29日至107年9月3日間之Line
    對話紀錄，此有系爭對話紀錄文字檔為證（見原審卷第35至
    81頁）。上訴人雖主張系爭對話紀錄即為被上訴人及曾斐鈺
    於上開期間之Line對話紀錄，惟被上訴人否認系爭對話紀錄
    之真正，揆諸前揭法條規定，自應由上訴人舉證證明系爭對
    話紀錄確屬真正。又系爭對話紀錄中所提及之「璇姐」、「
    皮」、「佳琳」、「香香」、「郡姐」、「懷鍹」、「小靖
    」、「婉郡」等名稱或暱稱中，有4人為宜蘭食品公司之員
    工，此有宜蘭食品公司109年7月28日說明函在卷可佐（見原
    審卷第213頁），且為兩造所不爭執，固堪採信。然上訴人
    未就系爭對話紀錄之原始對話畫面翻拍或截圖，而係以Line
    功能將系爭對話紀錄匯出備份乙節，為上訴人所不爭執（見
    原審卷第124頁），則系爭對話紀錄經上訴人匯出轉存為一
    般文字檔後，即得任意編輯其中部分內容，並無任何防偽或
    確認身分之機制，而本件被上訴人既否認其與曾斐鈺曾在系
    爭對話紀錄中，有互稱「老公」、「老婆」等親密對話內容
    ，縱令系爭對話紀錄中曾提及部分宜蘭食品公司之員工，亦
    難憑此佐證系爭對話紀錄中所載之全部內容均屬真正。再曾
    斐鈺雖曾因上訴人擅自檢視其行動電話內容，而對上訴人提
    出另案刑事告訴乙節，固據前述，然上訴人有無擅自檢視曾
    斐鈺之行動電話，並將Line對話紀錄匯出備份，此與上訴人
    將Line對話紀錄備份轉存為文字檔後，有無編輯修改部分內
    容，係屬二事，尚難僅憑曾斐鈺曾對上訴人提出另案刑事告
    訴乙節，逕認系爭對話紀錄內容均屬真正，則上訴人就此既
    未能舉證以實其說，是上訴人據此主張被上訴人與曾斐鈺在
    系爭對話紀錄中，有互稱「老公」、「老婆」等親密對話內
    容，即非有據。
　㈢次查上訴人雖主張被上訴人經常與曾斐鈺共同上、下班，曾
    斐鈺亦常前往被上訴人住處，此亦侵害上訴人基於配偶關係
    之身分法益等節，然為被上訴人所否認，而上訴人就此僅提
    出其於108年12月13日，在被上訴人住處外所攝曾斐鈺將其
    機車停放該處之照片為證（見原審卷第83至84頁）。觀諸上
    訴人所提出之上開照片中，僅有攝得曾斐鈺在該處停放機車
    之畫面，並無攝得被上訴人有與曾斐鈺為何互動行為或言詞
    之經過乙節，為上訴人所不爭執；又曾斐鈺縱曾進入被上訴
    人住處，然上訴人就曾斐鈺與被上訴人在該住處內之行為為
    何、停留時間長短及斯時屋內有無他人在場等項，均未舉證
    陳明之。是上訴人所執此部分事證，僅得佐證曾斐鈺曾前至
    被上訴人之住處，而曾斐鈺前至被上訴人住處之可能原因，
    非僅出於一端，苟乏其他積極證據足資證明被上訴人與曾斐
    鈺之互動已逾越同事、朋友往來之一般社交行為，縱被上訴
    人曾與曾斐鈺共同上、下班，或任由曾斐鈺前至其住處，亦
    難憑此即認被上訴人有何侵害上訴人身分法益之行為，是上
    訴人主張上情，洵非有據。至上訴人雖另主張其曾在曾斐鈺
    之皮包內發現情趣用品，被上訴人與曾斐鈺間並以「寶貝」
    稱呼該情趣用品乙節，並提出該情趣用品照片乙張為證（見
    原審卷第85頁），然為被上訴人所否認，而上訴人就該情趣
    用品確為曾斐鈺皮包內之物品，及被上訴人與曾斐鈺間所提
    及之「寶貝」確係指該情趣用品等節，均未舉證以實其說，
    是上訴人徒執上情，主張被上訴人有侵害上訴人身分法益之
    行為，亦非有據，自難憑採。
五、綜上所述，上訴人依民法第184條第1項前段、第195條第1項
    、第3項之規定，請求被上訴人給付50萬元本息，於法無據
    ，不應准許。原審為上訴人敗訴判決，核無不合。上訴人仍
    執陳詞，指摘原判決不當，求予廢棄改判，為無理由，應予
    駁回。
六、本件事證已臻明確，兩造其餘攻擊、防禦方法及舉證，經本
    院審酌後，認與判決結論均無影響，爰不逐一論列，附此敘
    明。
七、據上論結，本件上訴為無理由，依民事訴訟法第436條之1第
    3項、第449條第1項、第78條，判決如主文。
中　　華　　民　　國　　111 　年　　5 　　月　　17　　日
                  民事第七庭  審判長法  官  陳映如
                                    法  官  莊哲誠
                                    法  官  李宇銘
以上正本係照原本作成。
本判決不得上訴。
中　　華　　民　　國　　111 　年　　5 　　月　　17　　日
　　　　　　　　　　　　            書記官  黃筱玲